【裁判字號】    89,交上易,368
【裁判日期】    890824
【裁判案由】    過失致死
【裁判全文】
臺灣高等法院刑事判決                          八十九年度交上易字第三六八號
    上  訴  人  臺灣臺北地方法院檢察署檢察官
    上  訴  人
    即  被  告  甲○○
右列上訴人因被告過失傷害案件，不服臺灣臺北地方法院交通法庭八十九年度交易字
第廿四號，中華民國八十九年八月二十四日第一審判決（檢察官聲請簡易判決處刑案
號：臺灣臺北地方法院檢察署八十八年度偵字第二三五七九號，經原審臺北簡易庭認
不宜以簡易判決處刑，移送原審刑事庭適用通常程序審理），提起上訴，本院判決如
左：
        主      文
原判決撤銷。
甲○○因過失致人於死，處有期徒刑陸月，如易科罰金，以參佰元折算壹日。
        事      實
一、甲○○於八十八年九月六日下午六時五十分許，駕駛一輛車牌ＤＳＮ─０五０號
    輕型機器腳踏車，沿設有限速四○公里速限標誌之臺北市「華中橋」西側機慢車
    道往臺北縣中和市（往南）方向行駛，甫經「華中橋」西側機慢車引道，同向右
    前方適有一輛由成年男子黃梧桐無照駕駛之駕駛車牌ＤＥＹ─五五八號輕型機器
    腳踏車慢速前駛，甲○○不耐而欲自其左側超車，本應注意行車速度應依速限標
    誌之規定，且應注意車前狀況及兩車併行之間隔，並隨時採取必要之安全措施，
    欲超越同一車道由黃梧桐所駕駛之該輛輕型機器腳踏車時，須先按鳴喇叭二單響
    或變換燈光一次，及見該輛輕型機器腳踏車減速靠邊或駕駛人（黃梧桐）以手勢
    或亮右方向燈表示允讓後，始得顯示左方向燈並於黃梧桐所駕駛該輛輕型機器腳
    踏車左側保持半公尺以上之間隔超過，待行至安全距離後，再顯示右方向燈駛入
    原行路線。依當時雖係夜間但有照明、天候陰、路面乾燥無缺陷及障礙物且視距
    良好等情形觀之，查無任何足令甲○○不能注意之情事。甲○○應注意且能注意
    而竟疏未注意前揭規定，即貿然以時速五○公里左右之行車速度自黃梧桐所駕駛
    之該輛車牌ＤＥＹ─五五八號輕型機器腳踏車左側超車，右手把不慎勾到黃梧桐
    所駕駛之該輛輕型機器腳踏車左手把，以致黃梧桐人車倒地。黃梧桐受有頭部外
    傷、蜘蛛膜下出血及硬腦膜下出血等傷害，雖經送臺北市立和平醫院（下稱：和
    平醫院）轉國立臺灣大學醫學院附設醫院（下稱：臺大醫院）急救，九月十六日
  再發生右額頂葉慢性（遲發性）硬腦膜下出血，於同年十月九日病情改善（神智
    喪失致起始動作有障礙）出院，惟因黃梧桐罹患慢性糖尿病多年引起血管病變，
    又逢本件車禍病情惡化，於八十九年一月四日上午五時卅分，再因腦幹出血（車
    禍後顱內出血之延續）至臺大醫院急救，延至同日上午九時卅分許不治死亡。甲
    ○○肇事後，向到達事故現場處理員警自首犯行，並接受裁判。
二、案經被害人黃梧桐配偶乙○○○訴請臺灣臺北地方法院檢察署檢察官聲請以簡易
    判決處刑。
         理      由
一、右揭事實，業據上訴人即被告甲○○迭於警訊及偵查中供承不諱，核與被害人黃
    梧桐之指訴相符，且該輛由甲○○所駕駛之車牌ＤＳＮ─０五０號輕型機器腳踏
    車車損情形係「左手把彎曲、右側刮地痕」，由黃梧桐駕駛之車牌ＤＥＹ─五五
    八號輕型機器腳踏車車損情形為「左前方向燈破、左側前車頭刮地痕」，有道路
    交通事故補充資料表一紙在卷可稽（見原審卷第三十四頁正面），並有道路交通
    事故調查報告表、交通事故談話紀錄表等件在卷足資佐證。被告甲○○於原審審
    理中空言翻異，辯稱未勾到被害人黃梧桐駕駛之該輛車牌ＤＥＹ─五五八號輕型
    機器腳踏車左手把云云，及於本院辯稱其係騎在被害人之右手邊等語，無非係畏
    罪卸責之詞，不足採信。被害人黃梧桐因本件交通事故受有頭部外傷、蜘蛛膜下
    出血及硬腦膜下出血等傷害，有臺大醫院診斷證明書在卷可按（見偵查卷第七頁
    ），惟因其生前罹患慢性糖尿病引起血管病變，因本件交通事故導致病情惡化，
    於八十八年九月十六日右額頂葉慢性（遲發性）硬腦膜下出血，雖於同年十月九
    日病情一度改善（神智喪失致起始動作有障礙）出院，但於八十九年一月四日上
    午五時卅分，再因腦幹出血（車禍後顱內出血之延續）送抵臺大醫院急救，延至
    同日上午九時卅分許不治死亡等情，業經原審依職權調取被害人黃梧桐臺大醫院
    全部病歷（病歷號碼：0000000）及Ｘ光片，委請法務部法醫研究所先後
    兩次鑑定結果，確認被害人黃梧桐之死亡應為本件車禍後顱內出血之延續，本件
    車禍為導致其死亡之「間接死亡原因」（導因），有該研究所八十九年七月十二
    日法醫所八九理字第一一九四號函一件在卷可稽（見原審卷第二十五頁至第二十
    六頁）。被告甲○○既係領有駕駛執照之駕駛人，其就「道路交通安全規則」第
    九十三條第一項「行車速度應依標誌之規定」、第九十四條第三項「汽（機）車
    行駛時，駕駛人應注意車前狀況及兩車併行之間隔，並隨時採取必要之安全措施
    」、第一百零一條第三款前段「汽（機）車超車時，欲超越同一車道之前車時，
    須先按鳴喇叭二單響或變換燈光一次」及第五款「前行車減速靠邊或以手勢或亮
    右方向燈表示允讓後，後行車始得超越。超越時應顯示左方向燈並於前車左側保
    持半公尺以上之間隔超過，行至安全距離後，再顯示右方向燈駛入原行路線」等
    規定，自均應知之甚稔。況查本件交通事故發生當時雖係夜間但有照明、天候陰
    、路面乾燥無缺陷及障礙物且視距良好，並無任何足令被告甲○○不能注意之情
    事，其應注意且能注意竟疏未注意以致肇事，其就本件交通事故之發生自有過失
    無疑。惟被害人黃梧桐並未考領汽、機車駕駛執照，有臺北市監理處八十九年八
    月三日北市監二字第八九六二四○五九○○號函一件在卷（見原審卷第三０頁）
    ，其於前揭時地無照駕駛該輛車牌ＤＥＹ─五五八號輕型機器腳踏車，對於本件
    交通事故之發生與有過失，亦有臺北市政府警察局交通警察大隊交通事故研判表
    一紙在卷可按，惟仍不因此解免被告之過失刑責。是被告甲○○之過失與被害人
    黃梧桐受傷不治死亡間，確有相當因果關係。本件事證明確，被告犯行洵堪認定
    ，應予依法論科。
二、核被告甲○○所為，係犯刑法第二百七十六條第一項過失致人於死之罪。公訴人
    認係犯刑法第二百八十四條第一項前段過失傷害罪，尚有未洽，起訴法條應予變
    更。次查被告甲○○肇事後，在其犯行未為任何有偵查犯罪職權之公務員知悉前
    ，向到達事故現場處理警員自首，承認其為肇事人，並接受裁判，有臺北市政府
    警察局交通警察大隊八十九年二月一日北市警交大四字第八九六○六三四三○○
    號函附報案自首調查表一紙在卷可稽（見原審卷第九頁至第十頁）。是被告甲○
    ○已向該管公務員申述犯罪事實而接受裁判，已合於刑法第六十二條前段所定對
    於未發覺之犯罪自首而接受裁判之要件，應依該條規定減輕其刑。原審據以論科
    ，固非無見。被告上訴意旨以被害人之死非由其造成等語，指摘原判決不當，雖
    無理由。惟查被告自肇事伊始迄至被害人死亡，均未對被害人家屬有何慰問，亦
    未賠償，業據告訴人陳明在卷（見告訴人聲請上訴狀及本院八十九年十月十七日
    審判筆錄），顯見被告之犯後態度非佳，原審僅判處拘役五十九日，量刑實屬過
    輕，檢察官執此指摘原判決不當，為有理由，自應由本院將原判決予以撤銷改判
    。爰審酌被告甲○○之過失程度、被害人黃梧桐無照駕駛與有過失、被害人黃梧
    桐罹患糖尿病多年引起血管病變，以致因本件車禍導致病情惡化不治死亡之損害
    、被告迄未與被害人家屬達成民事上和解賠償損害及其犯後態度等一切情狀，量
    處有期徒刑六月，並諭知如易科罰金之折算標準，以示懲儆。
據上論斷，應依刑事訴訟法第三百六十九條第一項前段、第三百六十四條、第二百九
十九條第一項前段、第三百條，刑法第二百七十六條第一項、第四十一條、第六十二
條前段，罰金罰鍰提高標準條例第一條前段，第二條，判決如主文。
本案經檢察官鄭龍照到庭執行職務。
中    華    民    國    八十九    年       十       月       三十一     日
                          臺灣高等法院刑事第十庭
                              審判長法  官  楊  貴  志
                                    法  官  溫  耀  源
                                    法  官  吳  明  峰
右正本證明與原本無異。
不得上訴。
                                    書記官  沈  秀  容
中    華    民    國    八十九    年       十一 月        一        日
附錄：本案論罪科刑法條全文
刑法第二百七十六條
因過失致人於死者，處二年以下有期徒刑、拘役或二千元以下罰金。
從事業務之人，因業務上之過失致人於死者，處五年以下有期徒刑或拘役，得併科三
千元以下罰金。


司法院資訊處製作；財團法人民間司法改革基金會備份。
